【裁判字號】    99,簡上,203
【裁判日期】    991119
【裁判案由】    損害賠償
【裁判全文】
臺灣臺中地方法院民事判決             99年度簡上字第203號
上  訴  人  甲○○
被 上 訴人  韓露徵即韓路珍.
上列當事人間請求損害賠償事件，上訴人對於中華民國99年6月
10日本院臺中簡易庭99年度中簡字第211號第一審判決提起上訴
，並為訴之追加，本院合議庭於民國99年10月29日言詞辯論終結
，判決如下：
    主  文
原判決關於駁回上訴人後開第二項之訴部分及該部分訴訟費用之
裁判均廢棄。
上廢棄部分，被上訴人應再給付上訴人新臺幣貳萬元。
其餘上訴駁回。
被上訴人就上開應給付上訴人新臺幣貳萬元部分，應加計自民國
九十九年七月十三日起至清償日止，按年息百分之五計算之利息
。
其餘追加之訴駁回。
第一審訴訟費用新臺幣貳仟壹佰元，除確定部分外（新臺幣壹佰
元），由被上訴人負擔新臺幣貳佰壹拾元，餘由上訴人負擔。第
二審訴訟費用新臺幣仟壹佰伍拾元，由被上訴人負擔新臺幣
佰拾元，餘由上訴人負擔。
    事實及理由
壹、程序方面：
    按於第二審為訴之變更或追加，非經他造同意，不得為之。
    但第255條第1項第2款至第6款情形，不在此限；又訴狀送達
    後，原告不得將原訴變更或追加他訴。但擴張或減縮應受判
    決事項之聲明者，不在此限，民事訴訟法第446條第1項、第
    255條第1項第3款分別定有明文，此項規定，依民事訴訟法
    第436之1第3項規定，亦為簡易程序第二審所準用。本件上
    訴人提起上訴，就上訴聲明部分擴張請求：「新臺幣（下同
    ）190,000元自民國96年7月3日起至清償日止，按年息百分
    之5計算之利息」部分，嗣又減縮利息起算日為「自上訴狀
    繕本送達被上訴人翌日起」，合於上開法條規定，應予准許
    ，先予敘明。
貳、實體方面：
一、上訴人於原審起訴主張：被上訴人於97年1月15日，在上訴
    人位在臺中縣太平市○○○○○街28號住處門外，以「神經
    病」、「你他媽的胡說八道」及「到法院我也說你神經病」
    等言語（下稱系爭言語），侮辱上訴人，造成上訴人受有精
    神上痛苦，爰依侵權行為之規定，請求被上訴人給付精神慰
    撫金等語。並聲明：被上訴人應給付上訴人200,000元。
二、被上訴人則以：上訴人與訴外人乙○○因房屋整修糾紛而委
    請其出面調解，詎調解翌日上訴人旋即就調解內容反悔之，
    故衍生此次爭執，爭執當時其確曾說過系爭言語，但非針對
    上訴人個人，而是針對上訴人要求不能踩磚、踩瓦、動機器
    而致不能動工乙事。且上訴人因本次事件曾對被上訴人提起
    告訴，被上訴人業已獲不起訴處分確定等語資為抗辯，並聲
    明：上訴人之訴駁回。
三、本件原審判決被上訴人應給付上訴人1萬元；而駁回上訴人
    其餘請求，並依職權宣告假執行，上訴人就其敗訴部分不服
    ，提起上訴，並於本院補稱：97年1月15日當天並不是我請
    被上訴人到場。且被上訴人為臺中縣太平市市民代表，有固
    定收入及2部汽車，家境富裕，應給予受害之上訴人足夠之
    賠償等語。並聲明：(一)原判決不利於上訴人之部分廢棄。(二)
    上廢棄部分，被上訴人應再給付上訴人190,000元，及自上
    訴狀繕本送達被上訴人翌日起至清償日止，按年息百分之5
    計算之利息。被上訴人則補稱：我現在只有1部汽車，我已
    經將車牌號碼：XQ-0023號汽車報廢等語。並聲明：上訴駁
    回。至於被上訴人第一審敗訴部分，被上訴人並未提起上訴
    ，該部分業已確定。
四、得心證之理由：
  (一)上訴人主張：被上訴人於上開時間、地點，對上訴人指稱系
    爭言語之事實，業經其提出錄音光碟為證，並經本院調閱臺
    灣臺中地方法院檢察署（下稱臺中地檢署）97年度他字第
    4935號偵查卷宗所附97年11月11日勘驗筆錄查明無訛，亦為
    被上訴人所不爭執（見原審卷第67頁、本院卷第97頁背面）
    ，堪信為真。
  (二)按因故意或過失，不法侵害他人之權利者，負損害賠償責任
    ；不法侵害他人之身體、健康、名譽、自由、信用、隱私、
    貞操，或不法侵害其他人格法益而情節重大者，被害人雖非
    財產上之損害，亦得請求賠償相當之金額，民法第184條第1
    項前段、第195條第1項前段分別定有明文。而名譽為個人在
    社會上享有一般人對其品德、聲望或信譽等所加之評價，名
    譽有無受損害，應以社會上對個人評價是否貶損作為判斷之
    依據，苟其行為足以使他人在社會上之評價受到貶損，不論
    其為故意或過失，均可構成侵權行為，其行為不以廣佈於社
    會為必要，僅使第三人知悉其事，亦足當之（最高法院90年
    臺上字第646號判例可資參照）。查被上訴人對上訴人指稱
    系爭言語時，當場除兩造外，尚有乙○○及乙○○之1位友
    人在場等情，業據證人乙○○證述在卷，復為兩造所不爭執
    （見本院卷第22、96頁）。而證人乙○○雖證稱當時另有警
    察1位或2位在場等語，然此則為上訴人所否認。惟當時不論
    是否另有警察在場，被上訴人指稱上訴人「神經病」、「你
    他媽的胡說八道」等語，已屬貶抑上訴人之言詞，均已足使
    上訴人在社會上之評價受到貶損，使上訴人之名譽受到損害
    。上訴人依前開規定，請求被上訴人賠償非財產上之損害，
    自屬有據。至上訴人就本次事件對被上訴人提出公然侮辱之
    告訴，則係因逾法定6個月之告訴期間，而經臺中地檢署檢
    察官為不起訴處分（97年度偵字第27728號），有前開不起
    訴處分書查詢結果列印資料在卷可稽（見本院卷第46頁），
    並經本院依職權調取前開卷宗核閱無訛，故前開不起訴處分
    核與本件被上訴人是否有侵權行為之認定不生影響。
  (三)次按慰撫金之賠償須以人格權遭遇侵害，使精神上受有痛苦
    為必要，其核給之標準與財產上損害之計算不同，然非不可
    斟酌雙方身分、資力與加害程度，及其他各種情形核定相當
    之數額。而民法第195條第1項前段規定所謂之相當金額，自
    應以實際加害情形與其名譽影響是否重大，及被害者之身分
    地位與加害人經濟狀況等關係定之（最高法院51年臺上字第
    223號判例、47年臺上第1221號判例參照）。本院審酌上訴
    人遭被上訴人公然指稱系爭言語，精神自受有痛苦；惟兩造
    本不相識，最初係因乙○○整修房屋與上訴人致生糾紛，被
    上訴人經上訴人邀請始來調解上訴人與乙○○間之爭執，嗣
    於97年1月15日當天，上訴人與乙○○因上開房屋整修之事
    再生爭執，被上訴人經乙○○邀請再到場調解等情，已據兩
    造陳明在卷（見本院卷第21頁背面、第23頁、第97頁），且
    被上訴人向上訴人公然指稱系爭言語時，在場者包含兩造在
    內共約4至6人，故聽聞者並非眾多等情；並斟酌上訴人為大
    學畢業，以前曾任證券公司之高級營業員，近5年來則沒有
    工作，名下有房屋、土地各1筆、汽車1輛、投資11筆；而被
    上訴人為高中畢業，現為臺中縣太平市市民代表，名下有汽
    車2輛，然其中車牌號碼：XQ-0023號汽車之牌照已註銷之情
    ，業據其分別陳明在卷，復有稅務電子閘門財產調件明細表
    、車號查詢汽車車籍列印資料在卷可參（見原審卷第41至43
    、45頁、本院卷第21頁背面、第22、25頁）等被上訴人加害
    行為態樣、上訴人人格權受損程度、兩造之身分地位、教育
    程度、經濟能力等一切情形，認上訴人請求被上訴人給付精
    神慰撫金20萬元，尚嫌過高，認應核減為3萬元，始為適當
    。
  (四)綜上，上訴人依侵權行為之規定，請求被上訴人給付精神慰
    撫金3萬元，為有理由，而原審已判決被上訴人應給付上訴
    人1萬元，此部分因被上訴人未上訴而已確定。從而，上訴
    人請求被上訴人再給付2萬元，為有理由。
五、又按給付有確定期限者，債務人自期限屆滿時起，負遲延責
    任。給付無確定期限者，債務人於債權人得請求給付時，經
    其催告而未為給付，自受催告時起，負遲延責任。其經債權
    人起訴而送達訴狀，或依督促程序送達支付命令，或為其他
    相類之行為者，與催告有同一之效力。前項催告定有期限者
    ，債務人自期限屆滿時起負遲延責任，為民法第229條所明
    定。又遲延之債務，以支付金錢為標的者，債權人得請求依
    法定利率計算之遲延利息。但約定利息較高者，仍從其約定
    利率；而應付利息之債務，其利率未經約定，亦無法律可據
    者，週年利率為5%，民法第233條第1項、第203條亦有明文
    。本件上訴人依侵權行為之規定，請求被上訴人賠償損害，
    核屬未定期限之給付。然上訴人於第一審原請求被上訴人給
    付20萬元（未請求利息），原審判命被上訴人給付1萬元，
    並駁回上訴人其餘之訴（即19萬元）。上訴人就其敗訴部分
    全部聲明不服，上訴聲明請求：「被上訴人應再給付19萬元
    ，及自上訴狀繕本送達翌日起至清償日止，按年息百分之5
    計算之利息」，而上訴人請求被上訴人再給付2萬元，為有
    理由，已如前述，從而，上訴人請求該2萬元自上訴狀繕本
    送達翌日即99年7月13日起至清償日止，按年息5%計算之遲
    延利息，核無不合。
六、綜上所述，上訴人請求被上訴人再給付2萬元，及自99年7月
    13日起至清償日止，按年息5%計算之利息，為有理由，應予
    准許；逾此範圍之上訴及追加之訴，為無理由，應予駁回。
    原審就上開應予准許部分，駁回上訴人之請求，尚有未洽，
    上訴論旨就此部分指摘原判決不當，求予廢棄改判，為有理
    由，爰予以廢棄改判如主文第2項所示。至於上開不應准許
    部分，原審為上訴人敗訴之判決，核無違誤，應予以維持，
    上訴論旨指摘原判決該部分不當，求予廢棄改判，則無理由
    ，應予駁回。
七、本件事證已臻明確，兩造其餘攻擊、防禦方法及所提出之各
    項證據資料，核與判決結果不生影響，爰不逐一論述，附此
    敘明。
八、據上論結，本件上訴及追加之訴均為一部有理由，一部無理
    由，依民事訴訟法第436條之1第3項、第449條第1項、第450
    條、第79條，判決如主文。
中    華    民    國    99    年    11    月    19    日
                  民事第三庭  審判長法  官  許秀芬
                                    法  官  林慧貞
                                    法  官  黃佳琪
正本證明與原本無異。
不得上訴。
中    華    民    國    99    年    11    月    19    日
                                    書記官
計算書
┌──────┬─────┬─────────────┐
│項目        │ 金額     │備註                      │
│            │（新臺幣）│                          │
├──────┼─────┼─────────────┤
│第一審裁判費│   2,100元│上訴人起訴繳納。          │
├──────┼─────┼─────────────┤
│第二審裁判費│   3,150元│上訴人上訴繳納。          │
└──────┴─────┴─────────────┘

司法院資訊處製作；財團法人民間司法改革基金會備份。
